【裁判字號】    98,聲再,9
【裁判日期】    980117
【裁判案由】    業務侵占
【裁判全文】
臺灣高等法院高雄分院刑事裁定           98年度聲再字第9號
再審聲請人
即受判決人  甲○○
送達代收人  薛西全
上列聲請人因業務侵占案件，對於本院96年度上易字第1100號中
華民國97年2 月4 日確定判決（原審案號：臺灣高雄地方法院94
年度訴字第1736號；起訴案號：臺灣高雄地方法院檢察署93年度
偵字第9900號），聲請再審，本院裁定如下：
    主  文
再審之聲請駁回。
    理  由
一、聲請意旨略以：本院原確定判決認定再審聲請人即被告（下
    稱聲請人）甲○○與原共同被告吳萬成自民國91年1 月起至
    92年10月1 日止，共同連續侵占原確定判決附表1 至附表7
    所示數量之軍糧、學生糧，然依行政院農業委員會農糧署南
    區分署97年12月8 日農糧南高儲字第09700573334 號函所檢
    送之附件所示，可證明原確定判決認定之軍糧及學生糧數量
    ，顯然錯誤。又原確定判決採信證人陳進財之證詞，惟依據
    前開行政院農業委員會農糧署南區分署97年12月8 日農糧南
    高儲字第09700573334 號函所檢送之附件，暨行政院農業委
    員會農糧署南區糧食管理處高雄辦事處92年2 期公糧稻穀碾
    糙率試碾核定表、公糧稻穀驗收標準，即可認明陳進財之證
    詞不可採，而可動搖原確定判決，使聲請人受無罪之判決，
    爰依刑事訴訟法第420 條第1 項第6 款之規定提起本件再審
    之聲請等語。
二、按再審制度旨在調和法安定性與真實發現之衝突，求取兩者
    之平衡，始能獲致真實之安定性。次按，刑事訴訟法第420
    條第1 項第6 款所規定之確實新證據，在解釋上須具備新穎
    性、確實性及影響性（或關連性）之要件始足當之。而所謂
    「新穎性」係指該項證據於事實審法院判決當時即已存在，
    然因當事人及法院未經發現，致未及提出調查審酌，而於判
    決後始行發現；所謂「確實性」係指該項證據依其形式上之
    觀察係真實存在；所謂「影響性」係指該項證據如經提出或
    審酌，在客觀上顯可動搖原確定判決而使受判決人獲較有利
    之判決而言。又所謂發見確實之新證據，茍在事實審法院判
    決前「不能提出」主張有利之證據，而於第二審判決後第三
    審上訴前或上訴中發見者，仍得於判決確定後，以發見確實
    新證據之原因，聲請再審（最高法院32年抗字第113 號判例
    意旨參照）。質言之，倘該項證據於事實審法院判決前業已
    存在並經發現，聲請人「非不能提出」供事實審法院審酌調
    查，然聲請人卻不予提出，嗣於事實審法院判決後始行提出
    ，自非刑事訴訟法第420 條第1 項第6 款所稱「發現確實之
    新證據」。
三、聲請人聲請本件再審，係提出行政院農業委員會農糧署南區
    分署97年12月8 日農糧南高儲字第09700573334 號函及附件
    、行政院農業委員會農糧署南區糧食管理處高雄辦事處92年
    2 期公糧稻穀碾糙率試碾核定表，暨公糧稻穀驗收標準為證
    據，用以證明聲請人並無業務侵占犯行云云。惟查：
  (一)本院原確定判決對於「聲請人甲○○與其父吳萬成共同經營
    永成豐碾米廠（下稱永成豐廠）及申安實業有限公司（下稱
    申安公司），均與前行政院農業委員會南區糧食管理處高雄
    辦事處（嗣於93年1 月間改制為行政院農業委員會農糧署南
    區分署高雄辦事處，下稱農糧署高雄辦事處）訂有合約，受
    託辦理公糧之經收、保管、加工、撥付等不涉公權力行使之
    私經濟行為業務，合約有效期間均自90年5 月1 日起至94年
    4 月30日止，2 人均為從事業務之人，並僱用陳進財為在永
    成豐廠內礱碾米糧之工人，詎甲○○、吳萬成及陳進財3 人
    於上開合約期間，竟共同基於侵占甲○○、吳萬成業務上所
    持有公糧之概括犯意聯絡，自91年1 月間起，至92年10月1
    日永成豐廠經封倉稽查時止，共同連續為下列之侵占行為：
    (一)由吳萬成指示陳進財在永成豐廠內礱輾公糧時，從中摻雜
    私有劣米及屑米，套換品質較優之公糧：1.於礱碾「軍米」
    、「外島（糙）米」之公糧時，從中摻雜2.5 ％之私有劣米
    及屑米。2.於碾製包裝「外島（白）米」、學校午餐食用米
    （下稱「學午糧」）之公糧時，從中摻雜2 ％之私有劣米及
    屑米。3.於碾製法務部所屬機關食米（下稱法務糧，包括臺
    灣高雄監獄、臺灣高雄第二監獄、明陽中學、臺灣高雄女子
    監獄、臺灣高雄少年觀護所及臺灣高雄看守所等機關食米）
    之公糧時：(1)在供臺灣高雄監獄食用之法務糧中，摻雜5 ％
    之私有劣米及屑米。(2)在供其餘法務部所屬機關食用之法務
    糧中，摻雜2.5 ％私有劣米及屑米。(二)甲○○就申安公司經
    收保管之公糧，除運交高雄縣大寮鄉昭明、永芳、山頂及溪
    寮等4 所國民小學之學午糧，確係在申安公司內由不知情之
    員工施文山礱碾外，將其餘供應「軍米」、「法務糧」、「
    外島（糙）米」、「外島（白）米」及高雄市楠梓國民小學
    食米之公糧，均未依合約規定經農糧署高雄辦事處核准，即
    自行移倉至永成豐廠交予吳萬成，由吳萬成指示陳進財以上
    開比例摻雜私有劣米及屑米加工碾製後，再運回申安公司存
    放，供農糧署高雄辦事處人員稽查、驗收。甲○○、吳萬成
    父子以上開方式，套換並侵占公糧後，將所侵占之公糧對外
    出售得利，並由甲○○向農糧署高雄辦事處請領加工費。嗣
    因臺灣高雄地方法院檢察署檢察官接獲檢舉，先後於92年10
    月1 日及同年10月20日，2 度指揮法務部調查局高雄市調查
    處調查員會同農糧署高雄辦事處人員，前往永成豐廠及申安
    公司丈量稽查結果，均有短少。嗣因農糧署南區分署另派南
    區臺南、嘉義等辦事處人員前往永成豐廠進行盤磅，吳萬成
    竟為掩飾公糧短少情形，指示陳進財於農糧署人員盤磅時，
    伺機將私有之稻穀約1 萬5,000 公斤，混入公糧中供稽查人
    員盤磅，致盤磅結果反較原丈量結果多出1 萬1,903 公斤，
    經予扣除後，永成豐廠實際短少之公糧稻榖為3,097 公斤。
    經換算後，甲○○、吳萬成及陳進財共同以上開摻雜私有劣
    米及屑米方式，侵占永成豐廠甲○○、吳萬成業務上持有之
    「軍米」、「法務糧」、「學午糧」及「外島米」之價額分
    別為新臺幣（下同）62萬1,225 元、54萬6,005 元、11萬5,
    978 元、26萬2,267 元；申安公司甲○○、吳萬成業務上持
    有之「軍米」、「法務糧」、「學午糧」及「外島米」之價
    額分別為54萬1,530 元、66萬651 元、9,738 元、1 萬8,48
    0 元，連同上開經盤磅永成豐廠時所短少之公糧稻穀3,097
    公斤，經依政府輔導收購稻米價格每公斤18元計算，價額為
    5 萬5,746 元，總計甲○○、吳萬成及陳進財共同侵占公糧
    白米4 萬3,058 公斤、糙米5 萬1,493 公斤、稻穀3,097 公
    斤，總價為283 萬1,620 元」等情，業依調查之結果，本於
    論理法則、經驗法則，取捨證據、認定事實，並已於理由內
    詳細敘明其取捨論駁之理由，經核尚無違誤之處。
  (二)又本案係因臺灣高雄地方法院檢察署檢察官接獲檢舉，乃先
    後於92年10月1 日及92年10月20日，2 度指揮法務部調查局
    高雄市調查處調查員會同農糧署高雄辦事處人員，前往永成
    豐廠及申安公司丈量稽查，並於94年4 月28日以93年度偵字
    第9900號、第15539 號提起公訴，復經臺灣高雄地方法院於
    96年10月5 日以94年度訴字第1736號判處聲請人有期徒刑3
    年，再經本院於97年2 月4 日以96年度上易字第1100號駁回
    聲請人之上訴確定等情，有上開起訴書、判決書及臺灣高等
    法院被告前案紀錄表各1 份在卷可稽。而聲請人係永成豐廠
    及申安公司之共同實際負責人，其於92年間檢調人員開始偵
    查，迄至97年2 月4 日本院駁回其上訴判決確定之約5 年期
    間，並非不能提出行政院農業委員會農糧署南區分署97年12
    月8 日農糧南高儲字第09700573334 號函所檢送之附件，及
    行政院農業委員會農糧署南區糧食管理處高雄辦事處92年2
    期公糧稻穀碾糙率試碾核定表，以供檢察官及法官調查審酌
    ，卻無故不予提出，自與「法安定性」之原則有所違背，揆
    諸前揭說明，自非刑事訴訟法第420 條第1 項第6 款所稱之
    「發現確實之新證據」。
  (三)至聲請人所提出之公糧稻穀驗收標準，乃係行政院農業委員
    會依據糧食管理法訂定之法規命令，核屬法令適用之問題，
    尚與認定犯罪事實所憑之人證、物證、書證等證據方法有別
    ，自亦非刑事訴訟法第420 條第1 項第6 款所稱發現確實之
    「新證據」。
四、綜據上述，聲請人聲請本件再審所提出之上開證據，既均不
    符合刑事訴訟法第420 條第1 項第6 款所稱「發現確實之新
    證據」，則聲請人據之聲請再審，即無理由，應予駁回。
據上論結，應依刑事訴訟法第434條第1項，裁定如主文。
中    華    民    國    98    年    1     月    17    日
                  刑事第一庭    審判長法  官  翁慶珍
                                      法  官  莊崑山
                                      法  官  徐美麗
以上正本證明與原本無異。
不得抗告。
中    華    民    國    98    年    1     月    17    日
                                      書記官  賴梅琴


司法院資訊處製作；財團法人民間司法改革基金會備份。
